【裁判字號】    97,交聲,4
【裁判日期】    970414
【裁判案由】    違反道路交通管理處罰條例聲明異議
【裁判全文】
臺灣臺北地方法院交通事件裁定           97年度交聲字第4號
異議人即
受處分人  乙○○
上列受分人因違反道路交通管理處罰條例案件，對於台北市交通
事件裁決所96年12月21日所為之處分（原處分案號：北市裁二字
第裁22-AEV873704號），聲明異議，本院裁定如下：
    主  文
原處分撤銷。
乙○○汽車駕駛人轉彎時，不依標誌、標線指示，處罰鍰新臺幣
壹仟肆佰元，並記違規點數壹點。
    理  由
一、汽車駕駛人轉彎時，有不依標誌、標線、號誌指示之情形者
    ，處新臺幣（以下同）六百元以上一千八百元以下罰鍰；其
    逾越應到案期限三十日以上六十日以內，繳納罰鍰或到案聽
    候裁決者，裁處罰鍰一千四百元，並予記點一點，道路交通
    管理處罰條例第四十八條第一項第五款、第六十三條第一項
    第一款及違反道路交通管理事件統一裁罰基準表之統一裁罰
    基準分別定有明文。
二、本件原處分機關即臺北市交通事件裁決所，以異議人即受處
    分人乙○○於九十六年七月二十六日下午八時二十分，駕駛
    車牌號碼ＤＳ─六五三一號自用小客車，在臺北市○○路、
    水源路路口，自慢車道左轉彎併入快車道行駛，而依違反道
    路交通管理處罰條例第四十八條第一項第五款、第六十三條
    第一項規定，裁處罰鍰一千八百元，並記違規點數一點。
三、受處分人就其於前開時、地，駕駛車輛自外側車道左轉彎併
    入水源快速路道行駛之事實並不爭執，惟辯稱舉發員警係騎
    乘機車在前，不應得知受處分人之違規情事，本件應屬警員
    主觀臆測，不得據以舉發、裁處云云。
四、經查，本件受處分人駕駛車輛，於前述時、地，自原道路右
    側車道，在路口處左轉後併入水源快速道路行駛之事實，業
    據證人即舉發警員甲○○指證明確（見本院卷第二十五頁背
    面），並經受處分人自承在卷（見本院卷第十六頁），互核
    相符。又證人係因執行機車巡邏勤務，原行駛於受處分人後
    方，嗣見前述違規情事後，即開始鳴笛隨行，並在快速道路
    將受處分人攔停進行舉發，亦經證人證述：「受處分人違規
    前我是駕駛機車行駛在受處分人的後方，發現他有違規情形
    後，我就鳴笛，在快速道路將受處分人攔停，並請他出示證
    件，告知他有前開所述違規行為」、「我的車是騎在他的後
    方。」等語綦詳（見本院卷第二十五頁背面、第二十六頁）
    ，核與一般舉發流程相符，受處分人空言指摘證人並未親見
    違規情節，不應製單舉發云云，顯與前開事證有違，不足採
    信。本件受處分人之違規事實明確，堪予認定。
五、按受處分人原行駛之車道，係以分向限制線（雙黃實線）劃
    分路面為雙向車道，禁止車輛跨越行駛，路面並標示有直行
    及右轉方向，此外於道路右側則設有「慢車道禁止併入快車
    道」之禁止標誌，此據證人甲○○結證在卷（見本院卷第二
    十五頁背面），並有現場照片一幀附卷可憑（見本院卷第三
    十六頁），受處分人於上述路口，逕行跨越對向車道左轉以
    併入快速道路，顯屬未依前開標誌、標線之指示駕駛。原處
    分機關據以認定受處分人違反道路交通管理處罰條例第四十
    八條車輛轉彎之規定，固非無據，惟受處分人原行駛車道，
    係以雙黃實線為分向限制，並非以劃分島劃分快、慢車道之
    道路，已如前述；且本件應到案日期為九十六年八月十日，
    有舉發通知單之記載可憑（見本院卷第六頁），受處分人則
    於九十六年十月三日向臺北市交通事件裁決所提出申訴，有
    交通違規案件陳述書之臺北市交通事件裁決所收文印記可憑
    （見本院卷第十三頁），故其係於逾越應到案期限三十日以
    上六十日以內，到案聽候裁決，原處分機關誤認受處分人之
    違規事實為「道路設有劃分島，劃分快慢車道，在慢車道上
    左轉彎」，並依道路交通管理處罰條例第四十八條第一項第
    五款及違反道路交通管理事件統一裁罰基準表所列逾越應到
    案期限六十日以上之裁罰基準，裁處罰鍰一千八百元，容有
    未洽。是本件受處分人以前揭理由提出異議固無道理，惟原
    處分既有不當，自應由本院將原處分撤銷，改依道路交通管
    理處罰條例第四十八條第一項第二款、第六十三條第一項第
    一款暨違反道路交通管理事件統一裁罰基準，裁處如主文第
    二項所示。
據上論斷，應依道路交通案件處理辦法第二十條前段，裁定如主
文。
中   華   民   國   九十七   年   四   月   十四   日
                    交通法庭  法  官  劉方慈
上正本證明與原本無異。
如不服本裁定，應於裁定送達後5日內向本院提出抗告狀。
                              書記官  林妙穗
中   華   民   國   九十七   年   四   月   十四   日


司法院資訊處製作；財團法人民間司法改革基金會備份。
